【裁判字號】    94,訴,399
【裁判日期】    950110
【裁判案由】    損害賠償
【裁判全文】
臺灣板橋地方法院民事判決               94年度訴字第399號
原      告  丁○○
訴訟代理人  何叔孋  律師
複  代理人  丙○○
            甲○○
被      告  戊○○
            嘉發交通有限公司
            嘉佳交通有限公司
上  二  人
法定代理人  己○○○
共     同
訴訟代理人  翁志明律師
上列當事人間請求損害賠償事件，經本院於民國94年12月13日言
詞辯論終結，判決如下：
    主      文
原告之訴駁回。
訴訟費用由原告負擔。
    事實及理由
壹、程序方面：
    按訴狀送達後，原告不得將原訴變更或追加他訴，但擴張或
    減縮應受判決事項之聲明者，不在此限，民事訴訟法第255
    條第1 項第3 款定有明文。本件原告於起訴時，原係請求被
    告連帶給付原告新臺幣（下同）120 萬元，及自起訴狀繕本
    送達翌日起至清償日止，按週年利率百分之五計算之利息；
    嗣原告於民國94年7 月6 日，具狀將其聲明變更為請求被告
    戊○○與被告嘉發交通有限公司（下稱嘉發公司）連帶給付
    原告80萬元、被告戊○○與被告嘉佳交通有限公司（下稱嘉
    佳公司）連帶給付原告40萬元，及均自起訴狀繕本送達翌日
    起至清償日止，按週年利率百分之五計算之利息，核其性質
    ，係減縮其應受判決事項之聲明，揆諸前揭法條規定，自應
    准許。又本件原告起訴時，原係主張：被告戊○○未得原告
    之同意，而將被告嘉發公司、嘉佳公司名下車輛之違規罰單
    移轉由原告負擔（詳後述），致原告所持有之職業小型車駕
    駛執照（下稱職業駕照）因欠繳罰鍰、違規記點而遭吊銷，
    受有不能營業之損害，爰依侵權行為之法律關係，請求被告
    連帶賠償其損害等語；嗣原告於本院查明其職業駕照係因逾
    期未審驗而遭主管機關逕行註銷後，乃具狀更正其事實上之
    主張，而以：原告因被告戊○○前述移轉車輛違規罰單之行
    為，致無法結清罰單重行考領職業駕照，受有不能營業之損
    害，爰依侵權行為之法律關係，請求被告連帶賠償其損害等
    語，核其性質，係於未變更其訴訟標的（即侵權行為之法律
    關係）及原因事實（即被告戊○○未得原告同意而將車輛違
    規罰單移轉由原告負擔）之情形下，更正其受有損害原因之
    事實上主張，依民事訴訟法第第256 條規定，自不生訴之變
    更之問題，此併予敘明。
貳、實體方面：
一、本件原告起訴主張：被告戊○○為被告嘉發公司、嘉佳公司
    之受僱人兼實際負責人；原告前於87年間，向被告嘉佳公司
    承租車牌號碼E2-160號營業小客車1 輛，嗣並以原告自行購
    置之車牌號碼G4-902號營業小客車1 輛靠行於被告嘉佳公司
    ，詎被告戊○○竟乘執行職務之便，於88年至89年間，多次
    未得原告之同意，偽以原告之名義製作租車合約書，持以向
    臺北市交通事件裁決所行使，而將被告嘉發公司名下車牌號
    碼BW-309、B8-805、G2-530、EI-675、BZ-617、EY-290、U3
    -187（原登記於戴僑交通有限公司名下，實際負責人亦為被
    告戊○○）、G6-058號等8 輛營業小客車之違規罰單，及被
    告嘉佳公司名下車牌號碼E9-599、D7-772、B8-263、G7-810
    號等4 輛營業小客車之違規罰單，均以指定原告為駕駛人之
    方式移轉由原告負擔；嗣原告於89年10月間，知悉其所持有
    之職業駕照因逾期審驗，而遭主管機關逕行註銷，乃前往監
    理機關欲重行考領職業駕照，斯時竟赫然發現原告名義下已
    累積高達56張交通違規罰單，罰鍰金額高達173,400 元，其
    中除車牌號碼E2-160、G4-902號等2 輛營業小客車之罰單確
    為原告本人之違規行為所致者外，其餘均係不知何故移轉至
    原告名義下，原告乃依法向監理機關提出申訴，而原告亦因
    無資力繳清全部罰鍰，致無法重行考領職業駕照；嗣因監理
    機關接受原告申訴後，認案情有異，而將本案移送警察機關
    偵辦，警察機關以原告涉犯誣告罪嫌，而將本案移送檢察官
    偵查，經被告戊○○於偵查程序到案主張原告確為上開車輛
    之實際駕駛人，故將罰單依法移轉由原告負擔等情，原告則
    係於93年間因本案誣告罪嫌遭臺灣板橋地方法院檢察署發布
    通緝到案後（偵查案號：93年度偵緝字第675 號；嗣經檢察
    官以原告犯罪嫌疑不足而為不起訴處分確定），始知悉上情
    ，並對被告戊○○提出偽造文書之告訴，惟因被告戊○○前
    已因偽造文書案件，經鈞院刑事庭以92年度易字第2144號刑
    事判決有罪確定，其上開行為已為該確定判決之效力所及，
    而由臺灣板橋地方法院檢察署檢察官以93年度偵字第16804
    號為不起訴處分確定；原告因被告戊○○上開違法移轉罰單
    之行為，致無法繳清名義下全部罰鍰而不能重行考領職業駕
    照，受有不能繼續以駕駛計程車營業之損害，直至被告戊○
    ○於93年9 月間將移轉至原告名義下之罰單金額全數繳清後
    ，原告始得重行考領職業駕照，自原告於89年10月間欲重行
    考領職業駕照時起算，至被告戊○○於93年9 月14日繳清罰
    鍰之日止，期間已逾4 年，而原告無法繼續駕駛計程車營業
    ，每日受有損害1,486 元，每月約35,000元，4 年來所受損
    害計約168 萬元，茲原告僅就其中120 萬元部分為請求；又
    被告戊○○為被告嘉發公司、嘉佳公司之受僱人，因執行職
    務而故意以前述背於善良風俗之方法加損害於原告，依民法
    第184 條第1 項後段、第188 條第1 項前段規定，被告嘉發
    公司、嘉佳公司自應各與被告戊○○連帶負賠償之責，而被
    告嘉發公司、嘉佳公司各應賠償原告之損害比例，依渠等名
    下違法移轉罰單予原告之車輛數目計算，為2 比1 ，即被告
    戊○○應與被告嘉發公司連帶賠償原告80萬元，被告戊○○
    應與被告嘉佳公司連帶賠償原告40萬元，爰依侵權行為之法
    律關係，請求被告連帶賠償原告上開損害等語。原告聲明求
    為判決命被告戊○○與被告嘉發公司連帶給付原告80萬元、
    被告戊○○與被告嘉佳公司連帶給付原告40萬元，及均自起
    訴狀繕本送達翌日起至清償日止，按週年利率百分之五計算
    之利息。
二、被告則以：本件原告為計程車司機，前向被告嘉佳公司租用
    車牌號碼E2-160號之營業小客車，並以其所有之車牌號碼G4
    -902號營業小客車靠行於被告嘉佳公司，嗣因原告積欠租金
    及靠行費用，乃與被告戊○○協商以繳納被告嘉發公司、嘉
    佳公司名下車輛之違規罰單以為清償（業界習稱為「轉單」
    ），原告並簽立租車合約書、切結書、確認書等文件交予被
    告戊○○，被告戊○○始據以向監理機關辦理指定駕駛人，
    而將違規罰單移轉予原告，並無冒用原告名義偽造文書之情
    ；上開「轉單」行為，事前既已經原告之同意，自無何侵權
    行為之可言，原告竟請求被告連帶為賠償，顯屬無稽；況且
    ，原告於起訴時，原係主張其因被告戊○○上開「轉單」行
    為，致欠繳高額罰鍰而遭主管機關吊銷職業駕照，受有損害
    云云，嗣經鈞院函詢交通部公路總局臺北區監理所（下稱臺
    北區監理所），查明原告之職業駕照早於87年5 月25日即因
    逾期審驗而遭註銷、與被告全然無關後，原告始改稱係因被
    告戊○○上開「轉單」行為，致其無法重行考領職業駕照而
    受有損害云云，顯見原告之主張前後矛盾，非屬實情；再者
    ，原告名義下雖有多張罰單，惟依臺北區監理所94年9 月29
    日北監駕字第0940022360號函覆內容，駕駛人於違規案件未
    結情前，仍可先辦理筆試、路試，僅於領取駕駛執照前須先
    將罰鍰繳清而已，顯然原告不因名下有罰單而無法考照，尤
    其，依臺北區監理所94年9 月27日北監營字第0949003999號
    函覆內容，原告自行駕駛之前述車牌號碼G4-902號營業小客
    車，其違規罰鍰之最後繳清日期為93年9 月16日，顯見原告
    自始未曾繳清自己違規之罰鍰，而係於被告戊○○93年9 月
    14日繳清移轉予原告之罰單罰鍰後，始結清原告自己之罰單
    ，是縱認原告確因名下背負未結清之罰單致無法重行考領職
    業駕照，然此亦與被告戊○○上開之「轉單」行為無因果關
    係，原告自不得請求被告為賠償等語，資為抗辯。被告聲明
    求為判決如主文第1 項所示。
三、經查，原告主張：被告戊○○為被告嘉發公司、嘉佳公司之
    受僱人，原告前向被告嘉佳公司承租車牌號碼E2-160號營業
    小客車1 輛，並以原告自行購置之車牌號碼G4-902號營業小
    客車1 輛靠行於被告嘉佳公司，嗣被告戊○○於88年至89年
    間，多次將被告嘉發公司、嘉佳公司名下之前述車牌號碼BW
    -309號等12輛營業小客車之違規罰單，以指定原告為駕駛人
    之方式移轉由原告負擔，迄89年10月底止，原告名義下計有
    罰單56件，罰鍰總金額173,400 元，經原告以其並未駕駛前
    述車牌號碼BW-309號等營業小客車為由提出申訴後，移由檢
    察官偵查，原告因本案涉犯之誣告罪嫌部分，經臺灣板橋地
    方法院檢察署檢察官偵查終結，認原告犯罪嫌疑不足，而以
    93年度偵緝字第675 號為不起訴處分確定，被告戊○○則於
    上開偵查程序中之93年9 月14日，將移轉予原告之違規罰單
    金額全數繳清，嗣被告戊○○本案所涉偽造文書罪嫌部分，
    亦經臺灣板橋地方法院檢察署檢察官以其犯行為本院刑事庭
    92年度易字第2144號刑事有罪確定判決效力所及，而以93年
    度偵字第16804 號為不起訴處分確定等事實，業據原告提出
    與其所述相符之被告嘉發公司、嘉佳公司變更登記表、原告
    89年11月30日申訴書影本、臺北區監理所93年9 月14日違規
    查詢報表、臺灣板橋地方法院檢察署檢察官93年度偵緝字第
    675 號、93年度偵字第16804 號不起訴處分書影本等各1 件
    為證，並經本院依職權調取上開臺灣板橋地方法院檢察署93
    年度偵緝字第675 號、93年度偵字第16804 號偵查卷宗全卷
    核閱無訛，且為被告所不爭執，自堪信為真實。又原告所持
    有之職業駕照，前因逾期審驗，而經臺北區監理所於87年5
    月25日逕行註銷，原告嗣於94年1 月26日，始重行完成考領
    新職業駕照等事實，亦有臺北區監理所94年6 月10日北監駕
    字第0940011016號函文1 紙在卷可稽，並有原告所提出之臺
    北市政府監理處收據影本2 紙可憑，復為兩造所不爭執，自
    亦堪信屬實。再者，觀諸前揭臺北區監理所93年9 月14日違
    規查詢報表所示，迄89年10月底止，原告名義下之違規罰單
    固有56件，惟其中因原告自行駕駛車牌號碼E2-160、G4-902
    號等2 輛營業小客車所生之罰單，計有9 件，而編號40之車
    牌號碼000 -0000 號車輛罰單1 件，罰鍰金額為0 ，且該車
    輛與兩造無關，此為兩造所不爭執，該件違規罰單顯係登錄
    錯誤所致；另其中編號10、編號14之車牌號碼G7-810、G2-5
    20號車輛違規罰單各1 件，均係主管機關逕依道路交通管理
    處罰條例第63條規定，附隨於其他違規罰鍰處分所為之記點
    或吊扣、吊銷駕照處分，並非被告戊○○以指定駕駛人之方
    式移轉予原告，亦無罰鍰金額，自與原告主張其因被告戊○
    ○將違規罰單移轉於其名義下、致其無法繳清罰鍰重行考領
    職業駕照等情節無涉；至所餘44件違規罰單，其中僅27件違
    規罰單係自被告嘉發公司、嘉佳公司以指定駕駛人之方式移
    轉予原告，其他17件則均係主管機關受理上開違規駕駛人之
    指定後，發現原告於違規當時其駕駛執照已遭註銷，屬無照
    駕駛，而逕依道路交通管理處罰條例第21條第1 項第1 款之
    規定為裁罰者，並非被告戊○○以指定駕駛人之方式移轉予
    原告，此亦有臺北區監理所93年6 月11日北監營字第093800
    2320號函文所檢附之原告違規資料1 份附於臺灣板橋地方法
    院檢察署93年度偵緝字第675 號偵查卷宗可按（見該偵查卷
    宗第30頁至第122 頁）；從而，本件被告戊○○以指定駕駛
    人之方式，將被告嘉發公司、嘉佳公司名下車輛違規罰單移
    轉由原告負擔者，其總件數應為27件（下稱系爭27件違規罰
    單），先予敘明。
四、原告另主張：被告戊○○未得原告之同意，而以偽造文書之
    方式將系爭27件違規罰單移轉予原告，致原告因無法結清名
    義下之罰單罰鍰金額，不能重行考領職業駕照而受有無法繼
    續駕駛計程車營業之損害等語；被告則以：被告戊○○係經
    原告同意「轉單」，始將系爭27件違規罰單以指定駕駛人之
    方式移轉予原告，且被告戊○○上開「轉單」行為，與原告
    未能重行考領職業駕照駕駛計程車營業，兩者間並無因果關
    係等語置辯；從而，本件所應審究者，乃為：(一)被告戊○○
    將系爭27件違規罰單移轉予原告，是否已得原告之同意？(二)
    原告未能重行考領職業駕照駕駛計程車營業，是否係因被告
    戊○○上開移轉罰單之行為所致？
  (一)被告辯稱：因原告積欠被告嘉加公司租金及靠行費用，乃與
    被告戊○○協商以繳納被告嘉發公司、嘉佳公司名下車輛之
    違規罰單以為清償，原告並簽立租車合約書、切結書、確認
    書等文件交予被告戊○○，被告戊○○始據以向監理機關辦
    理指定駕駛人，而將違規罰單移轉予原告等語，並提出原告
    所簽立之租車合約書10件（車牌號碼分別為：BW-309、B8-8
    05、G2-530、BZ-617、EY-290、U3-187、G6-058、E9-599、
    D7-772、G7-810）、切結書及確認書各1 紙等為證（均影本
    ）；觀諸上開租車合約書之內容，係原告向被告嘉發公司（
    或原登記車主之戴僑交通有限公司）、嘉佳公司承租前述車
    牌號碼BW-309號等營業小客車，而上開切結書之內容，則係
    表示原告因積欠車租，同意將被告嘉發公司、嘉佳公司名下
    車輛之違規罰單移轉由原告負擔之旨，再上開確認書之內容
    ，亦係表示原告確認系爭27件移轉予原告之違規罰單，確為
    原告承租被告嘉發公司、嘉佳公司計程車駕駛無誤，均核與
    被告上開所辨情節相符。原告對於上開租車合約書、切結書
    、確認書等均係由其本人親自簽名之事實並無爭執，惟稱以
    ：原告係於向被告嘉佳公司租車時，簽署上開文件，簽署當
    時原告均是空白簽名，因為被告戊○○說這些文件都是租車
    程序所必要，原告不疑有他，始於其上簽名，之後被告戊○
    ○又多次向原告表示租車合約書因遺失、車行搬遷等原因找
    不到，必須重簽，故原告才簽有多份空白租車合約書，上開
    文件之內容均係被告戊○○事後自行填載，原告完全不知情
    ，亦未同意「轉單」等語；經查：
  1.原告既自承其僅向被告嘉佳公司承租車牌號碼E2-160號之營
    業小客車1 輛，則其所簽署之租車合約書，自應僅有1 份，
    然前開被告所提出經原告本人簽署之租車合約書，竟達10件
    之多，顯逾原告所稱合約書因遺失、車行搬遷等因素無法尋
    獲而補簽之合理數量；又上開切結書1 紙，為制式之文件，
    依其上原已印載之內容觀之，已足知悉其意旨係表示立切結
    人因積欠車行租金，同意將車行名下車輛之違規罰單移轉由
    立切結人負擔，則原告於簽立該切結書之際，對於上開切結
    意旨，自已有所認識，不因該切結書其餘空白處有無填載具
    體內容而有異；再者，觀諸上開確認書之格式，為一般之十
    二行紙，倘於其上為空白之簽名，則該紙片可能因持有人任
    意填載內容而遭惡用，對於簽名者造成不可預測之損害，其
    風險性不可謂不高，而原告為智識能力成熟且健全之成年人
    ，對於前述空白簽名之風險，自無不知之理，其又豈有輕易
    聽從被告戊○○毫無根據之說辭，即率於該空白紙片上簽名
    ，自陷於不可預測風險之理？從而，原告前開所稱：其係因
    被告戊○○告以租車合約書因遺失或車行搬遷無法尋獲，須
    補簽合約書，始會簽立多份租車合約書，且其於簽立上開切
    結書、確認書時，均係空白簽名，對於該切結書、確認書事
    後所填載之內容均不知情云云，顯於常情相違，不足採信。
  2.證人即原告之友人乙○○於本院準備程序中，固到庭結證略
    稱：伊於87年間，曾應原告之邀擔任租車保證人，陪同原告
    前往被告車行辦理租車手續，被告所提出車牌號碼D7-772號
    營業小客車租車合約書，確係伊本人在保證人欄內簽名，租
    車當時車行係拿一疊資料給原告簽，裡面有合約書、切結書
    、本票等，簽的時候文件除了印刷字體之外，沒有其他記載
    ，原告也有簽空白的十二行紙等語（見本院94年6 月21日準
    備程序筆錄第4 至第6 頁）；惟查，上開被告所提出車牌號
    碼D7-772號營業小客車之租車合約書1 紙，依被告所辨，僅
    係原告簽立用以供被告持往監理機關辦理移轉罰單之用，並
    非真正之租約，是原告於簽立該租車合約書之際，縱該合約
    書之空白處尚未經填載完成，亦與原告之本意無違；而證人
    證稱原告另行簽具空白之切結書、十二行紙等情，縱信屬實
    ，亦無從認其所謂之切結書、空白十二行紙，即為本件被告
    所提出之上開切結書、確認書；尤其，原告復另行提出經原
    告及證人簽名之租車切結書影本1 紙，其內容與上開被告所
    提出僅有原告簽名之切結書，兩者明顯有別，顯見原告所簽
    立之切結書非僅1 紙，則證人所證稱原告空白簽名之切結書
    、十二行紙等，自難認與上開被告所提出之切結書、確認書
    有何直接之關聯性可言。從而，證人前開證述之內容，亦不
    足憑為有利於原告之認定。至原告另稱：被告所提出之上開
    租車合約書10件，其中僅車牌號碼D7-772號營業小客車之合
    約書內有保證人之簽名，其餘合約書均無保證人簽名，顯與
    一般租車常情不符，足認原告於簽立上開合約書時，均為空
    白之合約等情；惟查，被告所提出之上開租車合約書，既僅
    係原告簽立供被告持以向監理機關辦理違規罰單移轉之用，
    並非確有租車之事實，則上開租車合約書內縱無保證人之簽
    名，亦無影響於該等合約書簽立之目的；且原告於簽立上開
    租車合約書時，無論該等合約書空白處是否已經填載完成，
    均無違反原告之本意，此詳前述，是原告上開所述，實無從
    據為有利於原告之認定，附予敘明。
  3.原告另以：被告所提出之上開確認書，僅有原告之簽名，並
    未經原告按捺指印，與原告一般簽名之習慣不同，實際上，
    原告係應被告戊○○之要求，先於空白之十二行紙上簽名，
    待被告戊○○將紙張內容填載完成、交予原告確認後，再由
    原告按捺指印，未料被告戊○○事後並未再將填載完成之內
    容讓原告確認等情；惟查，文書經當事人本人簽名後，即有
    拘束該當事人之效力，並不以本人另行按捺指印為必要，此
    為吾人日常生活之所悉，原告為健全之社會人，自無不知之
    理；倘原告確係欲待被告戊○○將填載完成之書面交由其確
    認後，始願依該填載之內容負責，衡諸常情，原告自會要求
    被告戊○○先將該十二行紙之內容填載完成後，再交由原告
    簽名及按捺指印，絕無先行於空白之十二行紙上簽名，待被
    告戊○○填載完成後再行按捺指印之之理；從而，原告此部
    分所述，亦顯悖乎常情，難以採信。
  4.原告復以：一般租用中古計程車之租金，約為每日500 元，
    而靠行之費用，則約為每月1,200 元，以原告前向被告嘉佳
    公司承租車牌號碼E2-160號之營業小客車而言，每月租金為
    500 元，相較之下，交通違規罰鍰之發生有相當之不特定性
    ，罰鍰金額亦高，原告根本不需要、亦不可能同意以移轉罰
    單之方式免除積欠之租金，且一般情形下，車行對於欠繳租
    金或靠行費用之司機，均會於短期內收回車輛，原告實無可
    能有積欠龐大租金或靠行費用之機會等情；惟查，原告所簽
    署之前開切結書，其內容已表示原告因積欠車租，同意將被
    告嘉發公司、嘉佳公司名下車輛之違規罰單移轉由原告負擔
    之意旨，此詳前述，原告稱其未同意以移轉罰單之方式清償
    積欠之租金云云，顯無可採；又依前揭臺北區監理所93年9
    月14日違規查詢報表所示，本件移轉予原告之系爭27件違規
    罰單，其罰鍰總金額僅為27,600元（其餘罰鍰則為監理機關
    逕以原告無照駕駛為由而予以裁罰，並非被告戊○○移轉予
    原告者，詳前述），此項金額並未逾越一般計程車駕駛人向
    車行承租車輛或靠行於車行所可能積欠之租金及靠行費用金
    額之合理範圍，原告稱本件移轉予原告之罰鍰金額過於龐大
    ，原告不可能有積欠如此巨額租金及靠行費用之機會云云，
    應有誤會。再者，原告雖另稱：原告嗣於89年2 、3 月間第
    二次靠行被告嘉佳公司，倘原告確有積欠租金之情事，被告
    嘉佳公司不可能同意原告再為靠行，顯見原告並無積欠租金
    等情；然查，系爭27件移轉予原告之違規罰單，其最後一件
    申請移轉之時間，係在89年2 月16日（即違規查詢報表編號
    6 所示之罰單，該罰單亦為系爭27件違規罰單中最後一次之
    違規行為），此有臺北市交通事件裁決所89年2 月21日北市
    裁三字第8962042100號函文1 紙附於臺灣板橋地方法院檢察
    署93年度偵緝字第675 號偵查卷宗可按（見該偵查卷宗第89
    頁），亦即至遲於89年2 月16日，原告所積欠被告嘉佳公司
    之租金，均已經由移轉罰單之方式清償完畢，對於被告嘉佳
    公司而言，原告於斯時既已無積欠租金之情事，則原告嗣於
    同年2 、3 月間欲靠行被告嘉佳公司，被告嘉佳公司自不會
    以欠租為由拒絕原告之靠行；從而，原告前揭所述，亦無足
    取甚明。
  5.末者，原告前以被告戊○○違法移轉違規罰單予原告，涉犯
    偽造文書罪嫌，而向檢察官提出告訴，經臺灣板橋地方法院
    檢察署檢察官以被告戊○○之犯行為本院刑事庭92年度易字
    第2144號刑事有罪確定判決之效力所及，而以93年度偵字第
    16804 號為不起訴處分確定等情，固詳前述；惟查，觀諸前
    揭本院刑事庭92年度易字第2144號刑事判決（見臺灣板橋地
    方法院檢察署93年度偵緝字第675 號偵查卷宗第210 至第21
    6 頁），其所認定之被告戊○○犯罪事實，實係：訴外人陳
    九旭因向被告戊○○所經營之車行租用計程車積欠租金，陳
    九旭同意將被告戊○○車行名下車輛之違規罰單移轉予伊繳
    納，以代償車租，被告戊○○乃持陳九旭所簽立之汽車租賃
    契約書等文件，向監理機關辦理違規罰單指定駕駛人為陳九
    旭之手續，使不知情之監理機關承辦公務員於所掌之公文書
    上登載上開不實之事項，觸犯刑法第214 條之使公務員登載
    不實罪等情，而據以論罪科刑；亦即被告戊○○於該案件中
    ，亦係得陳九旭之同意，始將違規罰單移轉予陳九旭，以清
    償陳九旭積欠之車租，並無冒用陳九旭名義偽造私文書之可
    言，其情節恰與本件被告所辨之情節相符；原告以被告戊○
    ○前因偽造文書案件經法院判決有罪確定，足認被告戊○○
    確有偽造私文書之故意云云，顯屬誤會，併予敘明。
  6.綜上所述，被告辯稱：被告戊○○係得原告之同意，始將系
    爭27件違規罰單以指定駕駛人之方式移轉予原告，並無冒用
    原告之名義偽造文書等語，堪值採信；原告主張被告戊○○
    上開移轉罰單之行為，係未得原告之同意，而以偽造文書之
    方式所為云云，自屬無據，不能信實。
  (二)原告另主張：被告戊○○前開移轉系爭27件罰違規單予原告
    之行為，造成原告名義下背負巨額之罰鍰金額，致原告於89
    年10月間欲重行考領職業駕照時，因無法結清名義下之罰單
    而不能重行考領職業駕照，受有不能駕駛計程車營業之損害
    等情。惟查，原告對於其所主張欲於89年10月間重行考領職
    業駕照之事實，並未舉證以實其說；且汽車駕駛人縱有違規
    案件未結情，仍可先行辦理筆試、路試考驗，僅於新領駕照
    前須將違規罰鍰繳清，方可領取駕照，此亦有臺北區監理所
    94年9 月29日北監駕字第0940022360號函文1 紙在卷可稽，
    本件原告自89年10月起，迄94年1 月16日重行考領職業駕照
    前，均未有任何報考職業駕照筆試、路試之舉，自難認其於
    89年10月間，即有重行考領職業駕照之意；抑且，倘原告於
    89年10月間，確欲重行考領職業駕照，以繼續駕駛計程車營
    業，衡情原告於發現名下有不明之罰單無法結清，而提出申
    訴後，必會持續關切本案查處之情形，俾早日究明原委、結
    清罰單以考領職業駕照營生，焉有僅提出申訴後，即置諸不
    問，漠不關心，甚至行蹤不明，直至93年4 月底，始因遭通
    緝為警查獲而到案之理？甚者，原告個人因駕駛前揭車牌號
    碼G4-902號營業小客車所生之違規罰單，係遲至93年9 月16
    日始由原告自行繳清，此有臺北區監理所94年9 月27日北監
    營字第0949003999號函文1 紙在卷可憑，並有臺北區監理所
    93年9 月16日違規查詢報表1 紙附於臺灣板橋地方法院檢察
    署93年度偵緝字第675 號偵查卷宗可按（見該偵查卷宗第22
    9 頁；原告雖稱其最後繳清個人違規罰鍰之日期為93年9 月
    14日，其最後結清之罰單為違規查詢報表編號4 所示罰鍰
    600 元之罰單等情，然依原告前於93年9 月16日、17日檢察
    官訊問時所陳述之內容，及前開臺北區監理所93年9 月16日
    違規查詢報表所示，原告實係於93年9 月16日始將違規查詢
    報表編號3 所示罰鍰金額6,000 元之罰單繳清，是原告上開
    所述，顯與事實不符），亦即原告係於被告戊○○93年9 月
    14日將移轉予原告之違規罰單應繳金額全數繳清後，始自行
    繳清其個人之違規罰單金額，顯然原告於先前根本未積極結
    清其個人之違規罰單，如何能謂原告於89年10月間，即有重
    行考領職業駕照之意？從而，原告主張其於89年10月間，即
    欲重行考領職業駕照以繼續駕駛計程車營業云云，顯屬無據
    ，無從信為真實；本件原告於89年10月間，既無重行考領職
    業駕照之意，自亦不能繼續駕駛計程車營業，是無論被告戊
    ○○是否係得原告之同意始將系爭27件違規罰單移轉予原告
    ，均與原告不能繼續駕駛計程車營業乙節，無何因果關係可
    言，甚屬顯然。
五、綜上所述，本件被告戊○○係得原告之同意後，始將系爭27
    件違規罰單移轉予原告，且被告戊○○上開移轉罰單之行為
    ，亦與原告不能繼續駕駛計程車營業乙節，無何因果關係存
    在，被告戊○○自無何以背於善良風俗之方法，加損害於原
    告之可言；從而，原告依民法第184 條第1 項後段、第188
    條第1 項前段侵權行為之法律關係，請求被告戊○○分別與
    被告嘉發公司、嘉佳公司連帶賠償原告如其聲明所述之金額
    ，自屬無據，應予駁回，
六、本件事證已臻明確，兩造其餘主張陳述及攻擊防禦方法，經
    審酌與判決結果不生影響，爰不一一論述，併予敘明。
七、據上論結，本件原告之訴為無理由，依民事訴訟法第78條，
    判決如主文。
中    華    民    國    95    年    1     月    10    日
                  民事第二庭  審判長法  官  林枚君
                                    法  官  潘長生
                                    法  官  劉景宜
以上正本係照原本作成
如對本判決上訴，須於判決送達後20日內向本院提出上訴狀
中    華    民    國    95    年    1     月    10    日
                              書記官  郭南宏


司法院資訊處製作；財團法人民間司法改革基金會備份。
